臺灣高等法院臺南分院刑事判決　　　　94年度上訴字第1141號
　上　訴　人　臺灣臺南地方法院檢察署檢察官
　上　訴　人
　即　被　告　甲○○
　　　　 　　　　　　（現於臺南監獄臺南分監執行）
　指定辯護人　本院公設辯護人　乙○○
上列上訴人因被告違反毒品危害防制條例案件，不服臺灣臺南地
方法院94年度訴字第27號中華民國94年8月24日第一審判決（起
訴案號：臺灣臺南地方法院檢察署93年度偵字第5565號），提起
上訴，本院判決如下：
    主  文
上訴駁回。
    事  實
一、甲○○與楊靜宜、陳躍銘為朋友關係，均有施用海洛因、安
    非他命之習慣，甲○○竟分別基於轉讓第一級毒品海洛因（
    以下簡稱海洛因）及第二級毒品安非他命（以下簡稱安非他
    命）供楊靜宜與陳躍銘施用之概括犯意，自民國92年12月間
    某日起至93年5月25日止，在臺南市○○街112號3樓之4其租
    屋處，多次無償轉讓第一級毒品海洛因及第二級毒品安非他
    命予楊靜宜、陳躍銘施用（轉讓時間、地點、毒品種類及次
    數均詳如附表二所示）。嗣警於93年5月25日午5時許，持臺
    灣臺南地方法院核發之搜索票前往臺南市○○街112號3樓之
    4甲○○租屋處執行搜索，當場查扣附表一所示之物品，進
    而查獲上情。
二、案經臺南縣警察局新化分局報請臺灣臺南地方法院檢察署檢
    察官偵查起訴。
    理  由
甲、有罪部分（即轉讓毒品部分）：
　　一、訊據被告甲○○坦承於上開時、地轉讓毒品海洛因與安
        非他命供楊靜宜施用，惟否認有轉讓予陳躍銘施用，辯
        稱：伊除免費給楊靜宜施用外，並未提供他人亦未提供
        陳躍銘免費施用等語。惟查：
        （一）被告於上開時間確曾多次無償提供毒品海洛因與
              安非他命供楊靜宜施用之事實，業據被告於偵查
              、原審及本院審理時，供認不諱（詳偵查卷第64
              頁、原審卷第48頁、第50頁、第71頁、本院94年
              12月8日審判筆錄)，核與證人楊靜宜於偵、審中
              結證稱自被告處免費獲得毒品海洛因與安非他命
              施用之情節相符（偵查卷第36、第64頁、原審卷
              第48頁、第71頁、第144頁至第148頁)，並經證
              人即借住被告租住處之友人葉志龍證稱：其在臺
              南市○○街112號3樓之4見被告與楊靜宜一起施
              用被告免費提供之海洛因與安非他命10餘次，（
              詳原審卷第113頁、第114頁、第118頁、第159頁
              ）。且被告與楊靜宜為前男女朋友關係，復據其
              二人供承在卷（詳原審卷第149頁、第152頁、第
              153頁），此部分自白與事實相符，犯行應可認
              定。
        （二）至被告雖否認轉讓毒品予陳躍銘施用，惟查：
        　　　 (I)楊靜宜證稱：「陳躍銘都是和我一起跟被
             　(II)被告供稱其在92年12月間認識陳躍銘（詳
       （三）此外，並有如附表一所示扣案物品及現場照片可
             資佐證，而該附表編號一、二所示物品，經送鑑
             定結果，分別係海洛因、安非他命；編號三所示
             之香菸則含有海洛因成份等情，亦有附表一編號
             一、二、三「扣案物證欄」所示毒品初步檢驗報
             告單、鑑驗通知書、鑑定通知書等文件在卷可佐
             ，堪認被告上開自白轉讓海洛因與安非他命予楊
             靜宜施用等節，與事實相符，堪以信實，其辯稱
             未曾轉讓毒品予陳躍銘乙節，要難採信。從而被
             告於附表二所示時、地轉讓第一、二級毒品予楊
 　　　　　　靜宜、陳躍銘之犯行，事證明確，犯行足以認定
             。
    二、按海洛因、安非他命分屬毒品危害防制條例第2條第2項
        第1款、第2款所定之第1級、第2級毒品，被告無償轉讓
        予楊靜宜、陳躍銘施用，核其所為係犯毒品危害防制條
        例第8條第1、2項之轉讓第一、二級毒品罪，其轉讓前
        後持有第一級毒品海洛因、第二級毒品安非他命之低度
        行為均為其高度之轉讓行為所吸收，不另論罪。其先後
        數次轉讓海洛因、安非他命犯行，時間緊接，且犯罪構
        成要件相同，顯係基於概括犯意所為，為連續犯，應依
        連續犯之規定論以一罪，並依法加重其刑。另被告於
        附表二編號二所示時間轉讓海洛因予陳躍銘、93年5月
        25日轉讓海洛因予楊靜宜之犯行，及於附表二編號二
        所示時間轉讓安非他命予陳躍銘之犯行，雖未經起訴，
        然分別與已起訴之轉讓海洛因與安非他命予楊靜宜部分
        ，均有連續犯之裁判上一罪關係，同為起訴效力所及，
        本院自應併予審理。
    三、扣案如附表一編號一所示之物，屬第一級毒品；同附表
        編號三所示之香菸內含第一級第六項毒品海洛因成份與
        海洛因無法分離，屬海洛因之一部分；同附表編號二所
        示之物，係第二級毒品，均為違禁物，均應依毒品危害
        防制條例第18條第1項前段規定宣告沒收銷燬之。扣案
        二隻手機門號被告供認為其所有，並為連絡供轉讓毒品
        使用之物無訛，亦應依同條例第19條第1項前段規定宣
        告沒收，至附表一編號五至十所示之物，雖係被告所有
        ，然與轉讓安非他命犯行無涉，自不得併予沒收，附表
        一編號十一至十三所示之物，被告否認為其所有，亦無
        其他證據足資證明為被告所有物品，亦非違禁物，自無
        從宣告沒收，附此敘明。
    四、原審對此部分，認被告之罪證明確，適用毒品危害防制
        條例第8條第1項、第2項、第18條第1項前段、第19條第
        1項前段，刑法第11條前段、第56條、第51條第5款，並
        審酌被告轉讓毒品行為對於國民身體健康及社會秩序之
        危害甚鉅，本應重罰，惟被告與楊靜宜、陳躍銘為朋友
        關係，且僅無償提供海洛因、安非他命給楊靜宜及陳躍
        銘2人施用，情節尚非重大及被告犯後坦認犯行，已有
        悔意等一切情狀，分別量處轉讓第一級毒品部分有期徒
        刑二年，轉讓第二級毒品部分有期徒刑八月，並定其應
        執行之刑為有期徒刑二年六月，復就扣案如附表一編號
        一、二、三、四所示之物，依法宣告沒收，另附表一編
        號五至十三所示之物，說明不予宣告沒收之理由，經核
        認事用法俱無不合，量刑亦稱妥適，被告上訴意旨認原
        審量刑太重，指摘原判決此部分不當，並無可取，為無
        理由，應予駁回。
乙、無罪部分（即販賣毒品部分）：
    一、公訴意旨以：被告於下述之時間、地點，以其持有之00
        00000000及0000000000號行動電話為聯絡工具，連續販
        賣毒品海洛因及毒品安非他命予楊靜宜、陳躍銘多次，
        因認其此部分另涉犯連續販賣第一、二級毒品罪嫌：
        （一）販賣海洛因部分：91年6、7月間某日起，至93年
              5月初止，在臺南市○○街112號3樓之4其租屋處
              及其他不詳地點，每次以新臺幣（下同）二千元
              至三千元之價格販賣予陳躍銘，共六、七十次。
              93年3月起至同年5月25日中午止，在被告上開租
              屋處，每次以一千元之價格販賣予楊靜宜共約五
              、六次。
        （二）販賣安非他命部分：93年1月初起至同年5月19日
              止，在被告上開租屋處及臺南市○○路全家便利
              商店前等處，每次以一千元之價格販賣予陳躍銘
  　　　　　  ，共約四、五次。
        （三）因認被告犯毒品危害防制條例第4條第1、2項之
              販賣第1、2級毒品罪嫌云云。
    二、按犯罪事實，應依證據認定之，無證據不得認定犯罪事
        實；又不能證明被告犯罪者，應諭知無罪之判決，刑事
        訴訟法第154條第2項、第301條第1項分別定有明文。公
        訴意旨認被告此部分涉犯販賣第一級、第二級毒品罪嫌
        ，係以證人楊靜宜、陳躍銘2人之證詞及附表一所示之
        扣案物為論證依據。訊據被告甲○○對於附表一所示之
        物品係在其租屋處扣得之事實，固不否認，惟辯稱：陳
        躍銘與楊靜宜是夫妻關係，楊靜宜婚前即為伊女友，婚
        後仍與伊有親密關係，伊均無償供其施用，並無販賣，
        而陳躍銘知道伊與楊靜宜有同居關係，故挾怨報復，伊
        絕未販賣毒品給楊靜宜、陳躍銘等語。經查：
        （一）被告與陳躍銘之妻子楊靜宜，確有男女朋友之親
              密關係，已據被告、楊靜宜及證人葉志龍一致供
              述在卷（詳原審卷第74頁、第112頁、第113頁、
              第147頁)，而陳躍銘亦稱知悉上情，並為此感到
              憤怒（詳原審卷第74頁），陳躍銘與被告既有此
              情愛糾葛，實難期待其能為公正客觀之陳述。
        （二）陳躍銘原於偵查中證述：「我向甲○○購買海洛
              因是透過朋友介紹的」、「我向他購買毒品海洛
              因前後約2年，大概六、七十次，每次約二、三
              千元，第一次購買是在91年6、7月間，打電話給
              甲○○約地點見面，之後每個星期至少購買一次
              ，有時多達2、3次，交貨的地點都在臺南市○○
              街112號3樓之4」、「最後一次是在93年5月20日
              入監服刑的前一個星期，我請楊靜宜打電話聯絡
              甲○○後，楊靜宜再到被告租屋處拿貨，購買多
              少，我不清楚」、「向甲○○買第二級毒品安非
              他命約4、5次，自93年1月初至93年5月19日上午
              9時許，每次一千元，有時會在甲○○惠南街住
              處拿貨，最後一次在台南市○○路全家便利超商
              前交貨等語（偵查卷第45頁、第83頁）。惟在原
              審卻稱；「我認識甲○○二年左右（按訊問日期
              為94年4月6日，認識二年，則應於92年4月間認
              識），是我向他拿毒品認識的」、「第一次向他
              買毒品是在92年3、4月間」、「每次買毒品金額
              不一定，最多五千元，有時一千元，約2、3天買
              一次」、「買毒品是我太太打電話給他，我們再
              拿 ，有時候被告會叫楊靜宜自己處拿」、「交
              易地點在公寓三樓」（詳卷第72頁、第73頁至第
              78頁)。陳躍銘在偵、審中之陳述有左列不符：
              關於購買時間：偵查中稱第一次購買是在91年
              6、7月間，但在原審卻稱：第一次購買是在92年
              3、4月間。關於購買方式：偵查中稱是透過朋
              友介紹的，但在原審卻稱是經其太太 (指楊靜宜
              )以電話連絡的。關於購買地點：偵查中稱在
              臺南市○○街112號3樓之4或在台南市○○路全
              家便利超商前。關於購買次數及金額：偵查中
              稱每個星期至少購買1次，有時多達2、3次每次
              約二、三千元，原審卻稱約2、3天買一次，購買
              金額不一定，最多五千元，有時一千元。關於
              拿取毒品之方式：偵查中稱電話約定自己去拿，
              原審稱與楊靜宜就過去拿或由楊靜宜一個人去拿
              。參以楊靜宜於原審供稱：「89年間與陳躍銘結
              婚，94年間離婚」、「91年至93年3月以前，陳
              躍銘陪我去，向被告拿毒品施用均免費的」、「
              我沒有看過陳躍銘向被告買過毒品」、「不知道
              陳躍銘有單獨向被告買過毒品」 (詳原審卷第15
              2頁至第157頁)，而陳躍銘於原審亦稱：「楊靜
              宜買回的毒品，二人一起施用，錢都是我太太出
              的」 (詳原審卷第76頁)。益證證人所供向被告
              購買毒品六、七十次云云，顯係不實。
        （三）至楊靜宜於偵查中先後結證稱：「自93年3月以
        　　　後，所施用之海洛因是向被告購買，共5、6次，
              每次一千元，都在被告租屋處一樓交易，最後一
              次是在為警查獲當日即93年5月25日中午於被告
              租屋處」等語（詳偵查卷第11至12頁、36頁），
              惟於原審審理中則改稱『確定』被告未曾販賣海
              洛因、安非他命供其施用，經提示其偵查中之筆
              錄後，復改稱其自己自93年3月份起，與被告因
              事爭執而開始向被告購買海洛因約5、6次，陳躍
              銘曾陪同過2、3次；安非他命約3 、4次，陳躍
              銘曾陪同前往1、2次。不知道陳躍銘有無單獨向
              被告買過毒品，也沒有看過陳躍銘向被告拿毒品
              ，偵查中說錯了，可能是聽錯檢察官的問題等語
              （詳原審卷第147至155頁），其證詞一再反覆，
              況楊靜宜自承與被告係男女朋友關係，並尚積欠
              被告錢未還（詳原審卷第147頁），並承認以前
              向被告拿毒品吸食均免費，已如前述，豈會事後
              又向被告購買毒品，亦悖常情，亦難單憑其片面
              矛盾不實之指訴，遽而令被告負擔刑責。
        （四）被告有施用毒品海洛因與安非他命之習慣，故扣
              案如附表一編號一至三之毒品，可能是被告單純
              持有供己吸用，其餘扣案如附表編號四至十三之
              物，亦非僅能供轉讓毒品使用之物，再本件被告
              遭查扣之毒品及含毒品之香菸，數量尚非甚鉅，
              非可單憑被告持有上述毒品及香菸之客觀狀態即
              遽認其必有販賣毒品之犯行。
        （五）綜上所述，陳躍銘之供述前後不符，且有重大瑕
        　　　疵，再參酌楊靜宜上開供述，顯見陳躍銘並未付
              錢向被告購買毒品，而楊靜宜之指訴亦有前開之
              矛盾，均難採信，其他又無任何補強證據，足以
              證明被告有販賣毒品與陳躍銘、楊靜宜之犯行，
              此部分之犯罪，尚屬不能證明。
    三、此外又查無其他任何積極之證據，足認被告有上述販賣
        毒品之犯行，因此原審以不能證明被告此部分犯罪而諭
        知無罪之判決，核無不合，檢察官上訴意旨，仍執前詞
        ，指摘原判決此部分不當，並無可取，為無理由，應予
        駁回。
丙、據上論斷，應依刑事訴訟法第368條，判決如主文。
本案經檢察官林炎昇到庭執行職務。
中　　華　　民　　國　　94　　年　　12　　月　　15　　日
                  刑事第五庭    審判長法　官 楊明章
                                      法　官 吳森豐
                                      法　官 戴勝利
以上正本證明與原本無異。
如不服本判決，應於收受本判決後十日內向本院提出上訴書狀。
其未敘述上訴理由者並得於提起上訴後十日內向本院補提理由書
狀（均須按他造當事人之人數附繕本）「切勿逕送上級法院」。
　　　　　　　　　　　　　　　　　　　書記官 李珍鳳
中　　華　　民　　國　　94　　年　　12　　月　　16　　日
附錄：本判決論罪科刑法條：
毒品危害防制條例第8條第1、2項：
轉讓第一級毒品者，處一年以上七年以下有期徒刑，得併科新臺
幣一百萬元以下罰金。
轉讓第二級毒品者，處六月以上五年以下有期徒刑，得併科新臺
幣七十萬元以下罰金。
附表一：
 ┌───┬───────┬──────────┬───────────────┐
 │編 號 │品         名 │數      量          │         扣案物證             │
 ├───┼───────┼──────────┼───────────────┤
 │ 一   │海洛因        │十六包（合計淨重二四│(一)毒品初步檢驗報告單（警卷第二│
 │      │              │點二九公克，空包裝總│  十三至三十二頁；三十四至三十│
 │      │              │重五點三六公克，純質│  九頁）。                    │
 │      │              │淨重十二點八三公克）│(二)法務部調查局鑑定通知書九十三│
 │      │              │                    │  年七月二十七日調科壹字第二０│
 │      │              │                    │  ０００四九七三號函附鑑定通知│
 │      │              │                    │  書（偵查卷第一０三頁）。    │
 ├───┼───────┼──────────┼───────────────┤
 │ 二   │安非他命      │六包（總毛重六八點八│(一)毒品初步檢驗報告單（警卷第十│
 │      │              │七公克，總淨重五七點│  九至二十二、三十三、四十頁）│
 │      │              │三三公克，驗餘總淨重│(二)內政部警政署刑事警察局鑑驗通│
 │      │              │五七點一九公克）    │  知書九十三年八月十七日刑鑑字│
 │      │              │                    │  第０九三０一三六七七八號函（│
 │      │              │                    │  偵查卷第八十八頁）。        │
 ├───┼───────┼──────────┼───────────────┤
 │ 三   │香煙          │一支（重０點六九公克│法務部調查局九十三年八月三十一│
 │      │（含毒品海洛因│）                  │日調科壹字第二００００五０三０│
 │      │成份）        │                    │號函附鑑定通知書（偵查卷第一０│
 │      │              │                    │二頁）。                      │
 ├───┼───────┼──────────┼───────────────┤
 │ 四   │行動電話      │二支，門號：        │被告供承為其所有（偵查卷第二十│
 │      │              │1.000000000│二頁）                        │
 │      │              │  三                │                              │
 │      │              │2.000000000│                              │
 │      │              │  七                │                              │
 ├───┼───────┼──────────┼───────────────┤
 │ 五   │小夾鏈袋      │十八個              │被告供承為其所有（偵查卷第二十│
 │      │              │                    │二頁）                        │
 ├───┼───────┼──────────┼───────────────┤
 │ 六   │大夾鏈袋      │三十個              │被告供承為其所有（偵查卷第二十│
 │      │              │                    │二頁）                        │
 ├───┼───────┼──────────┼───────────────┤
 │ 七   │電子秤        │一台                │被告供承為其所有（偵卷第六十三│
 │      │              │                    │頁、本院卷第一五七頁）        │
 ├───┼───────┼──────────┼───────────────┤
 │ 八   │瑞士刀        │一把                │(一)法務部調查局九十四年六月三十│
 │      │              │                    │  日調科壹字第０九四００三０五│
 │      │              │                    │  四九０號函附鑑定通知書（瑞士│
 │      │              │                    │  刀一支並無法定毒品殘留）。  │
 │      │              │                    │(二)被告供承為其所有（本院卷第一│
 │      │              │                    │  五七頁）。                  │
 ├───┼───────┼──────────┼───────────────┤
 │ 九   │吸毒工具      │四組                │被告供承為其所有（偵查卷第二十│
 │      │              │                    │二頁）                        │
 ├───┼───────┼──────────┼───────────────┤
 │ 十   │鏟毒品吸管    │四支                │被告供承為其所有（偵查卷第二十│
 │      │              │                    │二頁）                        │
 ├───┼───────┼──────────┼───────────────┤
 │ 十一   │現金          │新臺幣二十萬元      │被告供稱原為其所有，貸予「小黑│
 │      │              │                    │」由「小黑」保管中            │
 ├───┼───────┼──────────┼───────────────┤
 │ 十二   │空小夾鏈袋    │三十個              │被告否認為其所有              │
 ├───┼───────┼──────────┼───────────────┤
 │ 十三   │行動電話預付卡│六片                │被告否認為其所有              │
 └───┴───────┴──────────┴───────────────┘
附表二
 ┌──┬─────┬──────┬────────┬─────┬─────┐
 │編號│  對 象   │ 毒品種類   │     時 間      │  地點    │　次數    │
 ├──┼─────┼──────┼────────┼─────┼─────┤
 │    │          │            │(一)九十二年十二月│1.被告租屋│海洛因每│
 │ 一 │ 楊靜宜   │   海洛因   │  間至九十三年三│  處      │  次一小包│
 │    │          │     與     │　月初某日。    │2.被告租屋│  ，共約三│
 │    │          │ 安非他命   │(二)九十三年五月二│  處樓下  │  十次。  │
 │    │          │            │  十五日（此日僅│3.台南市金│安非他命│
 │    │          │            │  有轉讓海洛因一│  華路附近│  每次一小│
 │    │          │            │  次之行為）。  │  公園    │  包，共約│
 │    │          │            │                │4.楊靜宜台│  五次。  │
 │    │          │            │                │  南縣新化│          │
 │    │          │            │                │  鎮○○路│          │
 │    │          │            │                │  四十一號│          │
 │    │          │            │                │  家住處附│          │
 │    │          │            │                │  近      │          │
 ├──┼─────┼──────┼────────┼─────┼─────┤
 │    │          │            │九十二年十二月初│(一)被告租屋│每次一小包│
 │ 二 │ 陳躍銘   │  海洛因    │某日至九十二年十│  處      │海洛因或安│
 │    │          │    與      │二月十七日止    │(二)被告租屋│非他命，共│
 │    │          │  安非他命  │                │  處樓下  │四、五次  │
 └──┴─────┴──────┴────────┴─────┴─────┘
